臺灣臺中地方法院交通事件裁定　　　 100年度交聲字第1663號
原處分機關　交通部公路總局臺中區監理所豐原監理站
異　議　人　馮輝城
即受處分人
上列異議人即受處分人因違反道路交通管理處罰條例案件，對於
交通部公路總局臺中區監理所豐原監理站中華民國100年5月25日
豐監稽違字第裁63-Z00000000號所為之裁決處分 (原舉發案號：
公警局交字第Z00000000號)，聲明異議，本院裁定如下：
    主  文
異議駁回。
    理  由
一、原處分意旨略以：異議人即受處分人(下稱受處分人)馮輝城
    於民國100年5月24日晚間7時3分許，駕駛車牌號碼7F-521號
    自用曳引車附掛車牌號碼為2G-77號自用半拖車(即半聯結車
    )，行經國道三號高速公路北向158.7公里處 (即臺中市○○
    區路段)，因酒後駕車，經呼氣檢測酒精濃度達每公升0.33
    毫克之違規，為內政部警政署國道公路警察局第七警察隊大
    甲分隊警員依違反道路交通管理處罰條例第35條第1項第1款
    以公警局交字第Z00000000號違反道路交通管理事件通知單
    當場舉發，本站於100年5月25日以豐監稽違字第裁63-Z0000
    0000號裁決書，裁處罰鍰新臺幣(下同)22,500元(已繳納)，
    吊扣汽車駕駛執照12個月(受處分人領有聯結車職業駕駛執
    照，已執行吊扣)、施以道安講習等語。
二、受處分人聲明異議意旨略以：伊違規當日晚間7時許駕駛聯
    結車北上經過大甲收費站過磅臨檢，因長途駕駛喝保力達飲
    品提神，遭酒駕吊扣駕照，致無法工作，受處分人為家中唯
    一經濟來源，遭吊扣駕照後，已使家中生計無法維持。是否
    可以只吊扣當時所駕車種之駕照(即聯結車駕駛執照)，而仍
    可行駛聯結車以下之車種，才不致影響家中經濟，受處分人
    絕不再犯等語。
三、按汽車駕駛人飲用酒類後，其吐氣所含酒精濃度超過每公升
    0.25毫克以上者，不得駕車；又汽車駕駛人，駕駛汽車經測
    試檢定，有酒精濃度超過規定標準者，處15,000元以上60,0
    00元以下罰鍰，當場移置保管其車輛及吊扣其駕駛執照1年
    ，並應接受道路交通安全講習，道路交通安全規則第114條
    第2款及道路交通管理處罰條例第35條第1項第1款、第24條
    第1項第2款分別定有明文。本件受處分人馮輝城於上開時間
    、地點駕駛前揭半聯結車 (車牌號碼7F-521號自用曳引車附
    掛車牌號碼為2G-77號自用半拖車)，因酒後駕車，經呼氣檢
    測酒精濃度達每公升0.33毫克之違規，為內政部警政署國道
    公路警察局第七警察隊大甲分隊警員依違反道路交通管理處
    罰條例第35條第1項第1款以公警局交字第Z00000000號違反
    道路交通管理事件通知單當場舉發之事實，業經受處分人自
    承在卷，並有上開舉發違反道路交通管理事件通知單1紙在
    卷可稽，是受處分人上揭交通違規事實，堪先認定。
四、經查：
(一)按汽車駕駛執照分為下列各類：一小型車普通駕駛執照、二
    大貨車普通駕駛執照、三大客車普通駕駛執照、四聯結車普
    通駕駛執照、五小型車職業駕駛執照、六大貨車職業駕駛執
    照、七大客車職業駕駛執照、八聯結車職業駕駛執照、九國
    際駕駛執照、十輕型機器腳踏車駕駛執照、十一小型輕型機器
    腳踏車駕駛執照、十二普通輕型機器腳踏車駕駛執照、十三重型
    機器腳踏車駕駛執照、十四普通重型機器腳踏車駕駛執照、十五
    大型重型機器腳踏車駕駛執照，道路交通安全規則第53條定
    有明文；而汽車駕駛人取得高一級車類之駕駛資格者，應換
    發駕駛執照，並准其駕駛較低級車類之車輛，而已領有聯結
    車駕駛執照者，得駕駛大客車、大貨車、代用大客車、大客
    貨兩用車、曳引車、小型車、輕型機器腳踏車，道路交通安
    全規則第61條第1項第1款定有明文，是汽車駕駛人持有聯結
    車職業駕駛執照，即可駕駛上述多種「較低級車類」之車輛
    ，換言之，駕駛人雖僅持有1張聯結車職業駕駛執照，然該
    駕駛執照實包含多種較低級種類車輛之駕駛資格，屬「多合
    一」之駕駛執照。
(二)次按道路交通管理處罰條例第68條於94年12月14日修正，並
    自95年3月1日施行，修正前該條文規定：「汽車駕駛人，因
    違反本條例及道路交通安全規則之規定，受吊扣或吊銷駕駛
    執照處分時，吊扣或吊銷其持有各級車類之駕駛執照」；修
    正後該條文規定：「汽車駕駛人，因違反本條例及道路交通
    安全規則之規定，受吊銷駕駛執照處分時，吊銷其持有各級
    車類之駕駛執照」(第68條規定復於99年5月5日新修正公布
    增訂第2項，原條文改列為第1項)。查該條文於94年12月14
    日修正前，其原提案修正條文為：「汽、機車駕駛人，因違
    反本條例及道路交通安全規則之規定，受吊扣或吊銷駕駛執
    照處分時，吊扣或吊銷其違法或違規當時所駕駛車輛之駕駛
    執照」；立法理由略以：「原條文將違法或違規駕駛人所持
    有各級車類之駕駛執照一併吊扣或吊銷，失之過酷，影響人
    民工作及生活甚鉅，爰修正之」等語。而最後通過之修正條
    文，係將道路交通管理處罰條例第68條原有條文中之「吊扣
    或」三字刪除。則參照上開立法理由及立法經過，依94年12
    月14日修正後之條文，上開規定受「吊銷駕照」處分者，仍
    維持吊銷駕駛人持有各級車類之駕駛執照，至於受「吊扣駕
    照」處分者，則僅「吊扣」其違法或違規當時所駕駛車輛之
    駕駛執照，不再吊扣其持有各級車類之駕駛執照 (臺灣高等
    法院暨所屬法院97年法律座談會刑事類提案第40號研討結果
    參照)。
(三)本件受處分人馮輝城前揭違規行為發生於100年5月24日，上
    開修正之道路交通管理處罰條例第68條業已生效施行，自應
    適用現行即修正後之規定裁處。現行道路交通管理處罰條例
    第68條之規定既將「吊扣」等字刪除，受處分人受吊扣駕駛
    執照處分時，應不再吊扣其持有之各級車類駕駛執照，故原
    處分機關於作成吊扣駕駛執照處分時，應就受處分人所應吊
    扣之駕駛執照種類予以限定，即僅得吊扣受處分人違規當時
    所駕駛車輛之駕駛執照，始符依法行政原則。查受處分人於
    違規時領有聯結車職業駕駛執照而具有駕駛聯結車之資格，
    有受處分人汽車駕照基本資料1份在卷可考，而受處分人於
    本件違規行為時，既係駕駛聯結車違規，依法所受之處分應
    為限制其駕駛聯結車之權利，而非限制受處分人駕駛其他較
    低級車輛之權利，亦即，僅得吊扣其聯結車職業駕駛執照，
    而不得吊扣其持有其他車類之駕駛執照，是原處分機關吊扣
    受處分人違規時駕駛之聯結車職業駕駛執照即其所持有駕種
    執照，並無違誤。
五、綜上所述，本件原處分機關吊扣受處分人聯結車職業駕駛執
    照，限制其駕駛聯結車之權利，核無違誤，受處分人執上開
    事由指摘原處分不當，為無理由，應予駁回。惟揆之前揭說
    明，受處分人仍得駕駛大客車、大貨車、代用大客車、大客
    貨兩用車、曳引車、小型車、輕型機器腳踏車等其他較低級
    車類之車輛，至於執行方法，原處分機關就受處分人所持有
    駕駛執照吊扣其中關於聯結車職業駕駛執照部分，究係予以
    換發其他較低級車類之車輛駕駛執照，或於現持有之駕駛執
    照上註記禁止駕駛之車種，均無不可，惟吊扣執行方法非本
    院職權事項，本院自無從代行政機關為之，附此敘明。
六、據上論斷，應依道路交通管理處罰條例第87條第2項，道路
    交通事件處理辦法第18條，裁定如主文。
中    華    民    國   100    年    6     月    30    日
                  交通法庭    法  官  簡芳潔
以上正本證明與原本無異。
如不服本裁定，應於收受送達後5日內向本院提出抗告狀。（應
附繕本）
                              書記官  余怜儀
中    華    民    國   100    年    6     月    30    日